臺灣新竹地方法院刑事判決　　　　　　　 96年度易字第414號
　　公　訴　人　臺灣新竹地方法院檢察署檢察官
　　被　　　告　丙○○
　　　　　　　　　　　　　33.
上列被告因傷害案件，經檢察官聲請簡易判決處刑（96年度偵字
第915號），本院改依通常程序審理，並判決如下：
    主  文
丙○○傷害人之身體，處有期徒刑伍月，如易科罰金，以新臺幣
壹仟折算壹日。減為有期徒刑貳月又拾伍日，如易科罰金，以新
臺幣壹仟折算壹日。
    事  實
一、緣丙○○與乙○○間有借款之糾紛，2人於民國95年12月2日
    下午5時10分許，同在新竹市○區○○路與民富街口之美味
    自助餐廳內用餐，乙○○向丙○○催討債款並索取聯絡電話
    ，2人旋即發生口角爭執，丙○○認乙○○故意拍打其頭部
    ，雖明知乙○○前曾中風而行動不便，竟基於傷害之犯意，
    徒手用力揮擊乙○○臉部1下，打中乙○○嘴角致假牙脫落
    ，再因自助餐店地板濕滑而向後仰躺倒地，致乙○○受有頭
    部外傷併右側頂部頭皮撕裂傷約2公分之傷害。
二、案經乙○○訴由新竹市警察局第一分局報請臺灣新竹地方法
    院檢察署檢察官聲請簡易判決處刑。
    理  由
一、訊據被告固坦承於事實欄所載時地有徒手揮向告訴人1下，
    惟矢口否認有何傷害犯行，辯稱：是告訴人先出拳打我頭部
    ，我舉手揮過去而已，是告訴人自己跌倒，我沒有傷害告訴
    人云云。經查：
（一）被告於事實欄所載時、地，徒手用力揮擊告訴人臉部1下
      ，打中告訴人嘴角致假牙脫落，且因告訴人行動不便而重
      心不穩，向後仰躺倒地，因而受有頭部外傷併右側頂部頭
      皮撕裂傷約2公分傷害等事實，業據告訴人於警詢、偵訊
      中指訴歷歷（見96偵字第915號偵查卷第6至8、9至10頁）
      ，並經證人即告訴人於本院調查中證述歷歷（見本院96年
      度竹簡字第505號第16至22頁），並有核與其指訴、證述
      相符之診斷證明書附卷可佐（見同上偵查卷第12頁），是
      認證人即告訴人上開指訴、證述內容，堪予採信。
（二）另參以被告於本院審理中供承：知悉告訴人前曾中風過，
      其揮拳過去，告訴人假牙脫落並倒地等語，可見被告揮擊
      告訴人之力道，並非單純防禦而已，顯有積極傷害告訴人
      之意。再者，告訴人遭被告揮擊致重心不穩而仰躺倒地後
      ，被告毫不理會逕自離去，可見被告對於告訴人倒地受傷
      之結果，亦不違反其本意，是被告辯稱無傷害故意，應無
      足採信。
（三）再觀諸被告所傳訊之有利證人甲○○於本院之證詞內容（
      見本院卷96年7月12日審判筆錄），證人甲○○亦證述：
      被告與告訴人於事實欄所載時地發生口角後，被告有舉手
      揮過去，因自助餐店地板濕滑，告訴人隨即跌倒等語在卷
      可憑，是依上開證人之證詞，無足做為被告有利之認定。
      至被告辯稱：告訴人先動手打其頭部，證人甲○○亦為相
      同之證述，惟查，被告與告訴人間之互毆行為，不得作為
      被告卸責之詞，且依據本案案發情狀，被告之舉亦未該當
      於正當防衛之構成要件，附此敘明。
（四）從而，本案事證已臻明確，被告傷害犯行，堪予認定，自
      應依法予以稐罪科刑。
二、論罪科刑
（一）核被告所為，係犯刑法第277條第1項之傷害罪。
（二）爰審酌被告與告訴人間存有借款糾紛，2人在自助餐店巧
      遇，被告徒因誤會告訴人拍打其頭部，雖知告訴人前曾中
      風而行動不便，竟仍揮擊告訴人臉部，致告訴人倒地受傷
      ，認屬不該，並審及被告揮擊之次數、告訴人所受傷勢程
      度，被告迄未與告訴人達成民事和解，暨被告犯後否認犯
      行等一切情狀，認公訴人求處有期徒刑5月尚屬允當，爰
      量處如主文前段所示之刑，並諭知易科罰金折算標準。
（三）又被告犯本案之罪，尚未判決確定，且因其犯罪時間在96
      年4月24日以前，且非屬中華民國九十六年罪犯減刑條例
      第3條第所列限制減刑之罪，依同條例第2條第1項第3款規
      定，減其刑期二分之一而如主文後段所示之刑，並諭知易
      科罰金之折算標準。
三、據上論斷，應依刑事訴訟法第452條、第299條第1項前段，
    刑法第277條、第41條第1項前段，中華民國九十六年罪犯減
    刑條例第2條、第7條、第9條，刑法施行法第1條之1，判決
    如主文。
本案經檢察官張凱絜到庭執行職務。
中　　華　　民　　國　　96　　年　　7 　　月　　31　　日
                      刑事第一庭審判長法　官    黃美文
以上正本證明與原本無異。
如不服本判決應於收受本判決後10日內向本院提出上訴書狀，其
未敘述上訴理由者，並得於提起上訴後10日內向本院補提理由書
狀 (均須按他造當事人之人數附繕本)「切勿逕送上級法院」。
中　　華　　民　　國　　96　　年　　7 　　月　　31　　日
                                      書記官     陳怡芳
附錄本案論罪科刑所適用法條全文：
刑法第277條第1項：
傷害人之身體或健康者，處3年以下有期徒刑、拘役或1千元以下
罰金。
